臺灣臺北地方法院刑事裁定　
111年度聲字第634號
聲  請  人
即  被  告  黃仁傑


上列聲請人即被告因本院107年度訴字第182號誣告案件，聲請法
官迴避，本院裁定如下：
    主  文
聲請駁回。
    理  由
一、聲請意旨詳如「法官迴避及停止訴訟聲請狀」所載（如附件
    ）。
二、按法官於該管案件有下列情形之一者，應自行迴避，不得執
    行職務：六、法官曾為告訴人、告發人、證人或鑑定人者。
    又當事人遇有法官有應自行迴避之情形而不自行迴避者；或
    有應自行迴避以外情形，足認其執行職務有偏頗之虞者，得
    聲請法官迴避。聲請法官迴避，應以書狀舉其原因向法官所
    屬法院為之；聲請迴避之原因，應釋明之，刑事訴訟法第17
    條第6款、第18條、第20條第1項前段及第2項分別定有明文
    。再刑事訴訟法第18條第2款所謂足認法官執行職務有偏頗
    之虞，係指法官於訴訟之結果有利害關係或與當事人有親交
    嫌怨等客觀事實，足以使人疑其將為不公平之審判者而言；
    又該條款所謂足認法官執行職務有偏頗之虞，係指以一般通
    常之人所具有之合理觀點，對於該承審法官能否為公平之裁
    判，足產生懷疑；且此種懷疑之發生，存有其完全客觀之原
    因，而非僅出於當事人自己主觀之判斷者，始足當之。至於
    訴訟上之指揮，乃專屬於法院之職權，當事人之主張、聲請
    ，在無礙於事實之確認以及法的解釋適用之範圍下，法院得
    斟酌其請求以為訴訟之進行，自不得以此對當事人之有利與
    否，作為其將有不公平裁判之依據，更不得以此訴訟之進行
    與否，乃謂有偏頗之虞，而聲請法官迴避（最高法院70年台
    抗字第174號、79年台抗字第318號裁定意旨可參）。
三、經查：
（一）聲請人固指稱本院107年度訴字第182號案件（下稱本案）
      之承審法官前曾審理另案即本院103年度易字第1186號案
      件（下稱前案，聲請人於該案為告訴人，指訴遭被告張志
      雷傷害），前案中聲請人確有遭被告張志雷傷害，惟法院
      最終判其無罪，聲請人難免心有疙瘩，有必要請求迴避云
      云。惟查，本案合議庭成員確曾審理前案乙情，固經本院
      調閱前案卷宗確認無訛。然聲請人本案係因涉嫌誣告鄭百
      傅而經檢察官提起公訴，與前案其告訴他人傷害之犯罪事
      實全然不同，行為態樣亦殊，非屬同一案件，縱認承審法
      官考諸卷證後，對前案所持心證不利於聲請人，亦無從推
      論其本案即有何不能公平執行職務之情。蓋法官就不同個
      案，常因訴訟進行之時空背景互異、卷存所得調查事證不
      同等諸多因素，以致形成不同之心證，故本案實體事項之
      事實認定與法律適用結果為何，端視法官於本案訴訟中採
      證認事職權行使之情形定之，即便法官曾審理同一當事人
      之前案，於客觀上亦不必然對本案形成預斷，尚難認依一
      般通常之人所具有之合理觀點，本於此等客觀情事，即足
      對於該承辦法官能否為公平之裁判產生懷疑，無從認定有
      偏頗之虞。聲請人徒憑其主觀感受，逕謂本案有法官迴避
      事由云云，自不足採。
（二）聲請人另稱其有於本案聲請鑑定，法官卻自為鑑定，符合
      刑事訴訟法第17條第6款之迴避事由云云。惟所謂「鑑定
      」，係由法院或受命法官選任之鑑定人或囑託之鑑定機構
      ，除憑藉其特別知識經驗，就特定物（書）證加以鑑（檢
      ）驗外，並得就無關親身經歷之待鑑事項，僅依憑其特別
      知識經驗（包括技術、訓練、教育、能力等專業資格）而
      陳述或報告其專業意見（最高法院97年度台上字第4697號
      判決意旨參照）。而遍觀本案卷宗，並未見承審法官有何
      自任為鑑定人而實施鑑定之情形。聲請人雖主張其有提出
      鑑定之聲請，惟此項證據方法應否為調查乃係承審法官訴
      訟指揮權責，縱法官未依聲請人所請囑託鑑定，亦無從逕
      認法官即有自為鑑定之情形。是聲請人前開所指，亦乏所
      憑。
（三）至於聲請人所指本案尚有應依刑事訴訟法第161條之規定
      通知檢察官補正之情，及本案應停止審判，不應拘提聲請
      人等節，核均屬承審法官訴訟指揮職權，聲請人自應向本
      案承審法官說明，並由該承審法官依法處理。就此部分聲
      請人復無指出承審法官之訴訟指揮有何構成法官迴避事由
      之情，本院自無從予以審究，併此敘明。
四、據上論斷，應依刑事訴訟法第220條、第21條第1項，裁定如
    主文。　　　　　　　
中　　華　　民　　國　　111 　年　　5 　　月　　6　　 日
                  刑事第三庭  審判長法  官  王筑萱
                                    法  官  馮昌偉
                                    法  官  許峻彬
上正本證明與原本無異。
如不服本裁定，應於裁定送達後5日內向本院提出抗告狀。因疫
情而遲誤不變期間，得向法院聲請回復原狀。
                                    書記官  許雅玲
中　　華　　民　　國　　111 　年　　5 　　月　　9　　 日